臺灣士林地方法院刑事判決　
111年度金訴字第387號
公  訴  人  臺灣士林地方檢察署檢察官
被      告  薛懿櫻


上列被告因詐欺等案件，經檢察官提起公訴（111年度偵字第680
9號），本院判決如下：
　　主    文
薛懿櫻犯三人以上共同詐欺取財罪，共貳罪，各處有期徒刑壹年
壹月。應執行有期徒刑壹年貳月。
　　犯罪事實
一、薛懿櫻為成年人，已有工作經驗，於民國110年6月間，因尋
    覓工作，得知真實姓名年籍不詳綽號「小偉」之成年人招募
    至便利超商領取包裹再轉交予他人，該工作內容極為簡單易
    行，勞力付出甚微，卻能獲得每件包裹新臺幣（下同）500
    元之不相當報酬，且轉交包裹之方式迂迴曲折，顯不合常理
    ，極可能係作為掩護詐欺集團遂行詐欺取財犯行所用，依一
    般社會生活之通常經驗，其應已可預見對方恐係詐欺集團成
    員，倘依指示領取並層轉交付，恐成為犯罪之一環而遂行詐
    欺取財犯行，使他人因此受騙致發生財產受損之結果，並得
    以隱匿該詐欺犯罪所得之去向，與「小偉」及其所屬詐欺集
    團成員（下稱本案詐欺集團成員）共同意圖為自己不法之所
    有，基於3人以上共同詐欺取財、洗錢之各別犯意聯絡，先
    由本案詐欺集團成年成員於110年6月23日前某時，於臉書刊
    登家庭代工廣告，嗣吳沛玲見上開訊息，便以通訊軟體LINE
    與真實姓名年籍不詳自稱「CHEN」、「嘉嘉」之人聯繫，渠
    等向吳沛玲佯稱：須提供金融帳戶提款卡始能購買家庭代工
    所需之材料等語，致吳沛玲陷於錯誤，將其申領使用之彰化
    縣○○鎮○○○○○○○號00000000000000號帳戶（下稱本案帳戶）
    之提款卡，依指示以統一超商交貨便之方式寄送包裹至臺北
    市○○區○○○路0段000號統一超商大中門市，並告知提款卡密
    碼。薛懿櫻便依「小偉」之指示，於110年6月25日21時5分，
    前往統一超商大中門市，向超商店員收取上揭包裹，再至新
    北市某處將該包裹交付真實姓名年籍不詳之成年男子（下稱
    甲男）。復本案詐騙集團成年成員於110年6月26日，以電話
    向彭英昆佯稱熊媽媽買菜網因後台人員操作錯誤，設為VIP
    並已扣款，需依指示操作網路銀行解除云云，致彭英昆陷於
    錯誤，而依指示於同日18時41分，匯款9萬9,986元至本案帳
    戶內，隨即由本案詐欺集團成年成員持上開提款卡提領2萬
    元（共5次），製造金流斷點，使司法機關難以溯源追查，
    而掩飾及隱匿特定犯罪所得之去向及所在。
二、案經吳沛玲訴由臺北市政府警察局北投分局報告及彭英昆訴
    由臺灣士林地方檢察署（下稱士林地檢署）檢察官偵查起訴
    。
　　理    由
壹、程序部分
    本件認定犯罪事實所引用之所有卷證資料，供述證據部分，
    經當事人於本院審理程序表示同意作為證據（本院卷第93頁
    ），本院審酌上開證據資料作成時之情況，尚無違法不當及
    證明力明顯過低之瑕疵，亦認為以之作為證據應屬適當，爰
    依刑事訴訟法第159條之5第1項規定，認有證據能力；非供
    述證據部分，亦查無證據證明有公務員違背法定程序取得之
    情形，且經本院於審理期日提示與被告辨識而為合法調查，
    亦有證據能力。
貳、實體部分
一、被告薛懿櫻固坦承於上開時地領取包裹之事實，惟矢口否認
    有何上開詐欺等之犯行，辯稱：我不知道包裹裡面是提款卡
    ，警察通知我，我才知道等語。
二、經查：
(一)告訴人吳沛玲遭本案詐欺集團成年成員施以前開詐術而陷於
    錯誤，依指示以統一超商交貨便之方式將含有本案帳戶提款
    卡之包裹寄送至統一超商大中門市，並告知本案詐欺集團成
    員提款卡密碼；告訴人彭英昆遭本案詐欺集團成年成員施以
    前開詐術而陷於錯誤，依指示於110年6月26日18時41分，匯
    款9萬9,986元至本案帳戶內，隨即由本案詐欺集團成年成員
    提領2萬元（共5次）之事實，業據證人即告訴人吳沛玲、彭
    英昆於警詢時證述在卷（士林地檢署110年度偵字第16803號
    卷《下稱偵卷一》第42頁至第47頁、第75頁至第79頁），並有
    告訴人吳沛玲提供之臉書截圖照片、與「嘉嘉」之對話紀錄
    截圖照片、包裏狀態查詢截圖照片、本案帳戶存摺封面及內
    頁明細等影本存卷可查（偵卷一第50頁至第55頁）；又被告
    於110年6月25日21時5分，前往統一超商大中門市，向超商
    店員收取上揭包裹，再至新北市某處將該包裹交付甲男乙節
    ，為被告所坦認（本院卷第57頁），並有統一超商交貨便寄
    件及取件資料（取貨代碼：Z00000000000）、代收明細表、
    監視器影像翻拍照片、光碟在卷可稽（偵卷一第57頁至第68
    頁、存放袋），上情應堪認定。故告訴人吳沛玲遭本案詐欺
    集團詐騙提供本案帳戶提款卡，係由被告領取轉交甲男，後
    告訴人彭英昆遭本案詐欺集團詐騙而匯款至本案帳戶，旋遭
    本案詐騙集團成年成員持提款卡提領一空，製造金流斷點，
    而掩飾及隱匿特定犯罪所得之去向及所在之事實，足堪認定
    。　
(二)按刑法上之故意，分為直接故意與間接故意。行為人對於構
    成犯罪之事實，明知並有意使其發生者，為直接故意；行為
    人對於構成犯罪之事實，預見其發生而其發生並不違背其本
    意者，為間接故意。又按近來詐騙案件層出不窮，詐騙集團
    多以人頭帳戶收受詐欺款項，詐騙集團為取得人頭帳戶供作
    詐欺及洗錢使用，常以詐欺方式對外詐使他人寄交帳戶資料
    乙事，並廣為媒體所披載，衡諸目前社會以電視、報紙甚至
    網路等管道流通資訊之普及程度，及受託領取包裏，除涉及
    詐欺贓物、毒品違禁物等不法情事，而會有為避免查獲而刻
    意遮掩、隱匿委託人或其他參與人身分之情形外，多係以真
    實身分託請具一定信賴關係之親友領取包裏，並多會使該親
    友知悉代領包裏物品內容及由自己出面自該親友收取包裏，
    以避免發生代收包裏爭議（有無開拆遺失、破損等）常情，
    苟見不詳之人不以真實身分無故託請他人代收包裏，且於代
    收包裏後亦不出面收取包裏，依一般人通常之知識、智能及
    經驗，自會對可能涉及詐欺等不法犯行乙事存有高度懷疑。
    查被告於本件行為時為成年人，國中畢業，曾從事餐飲、服
    務業（本院卷第100頁、第103頁），就上開各情實無不知之
    理。其次，被告於警詢時自陳依「小偉」指示一共領取3至4
    件包裹，代領地點包含臺北市中山區、北投區（偵卷一第13
    頁），於檢察事務官前稱：我幫他領了兩三次，大部分都放
    三重廁所，只有一次是在中和或永和跟人面交等語（偵卷一
    第143頁），於本院準備程序中稱：「小偉」叫我幫他領包
    裹，一個包裹500元，他沒有說是什麼包裹，他說他在上班
    不方便領，快被退貨，領完包裹叫我給的地點都不一樣，有
    時候是直接丟在某個地點，來拿包裹的人都帶口罩等語（本
    院卷第57頁），然若係為特定人代領包裏，代領地點應係特
    定人住所或工作處附近特定超商，且亦無迂迴寄送至其他地
    點，再派專人至超商收件之理，復將之放置在公廁，或送至
    他點再派人收取，而可推知「小偉」係刻意以此規避查緝真
    實身分而遂行非法行為。又被告陳稱未曾與「小偉」見面，
    僅透過網路通訊軟體飛機聯繫等節（本院卷第99頁），實難
    認其與「小偉」間有何相當信賴關係，則被告就領取並轉交
    包裹，無須耗費過多勞力，一件包裹即得獲得500元之報酬
    ，比對與現今外送人員之薪資、工作時間等市場薪資行情，
    工作所付出勞力及所獲得之報酬金額實顯不相當，被告卻未
    詢問包裹內有何物品，即同意代為領取，足證被告對於其所
    領取、交付之包裹乃涉及詐欺財產犯罪並掩飾、隱匿犯罪所
    得去向之人頭帳戶資料等節，應當有所預見。從而，被告對
    於收取、轉交之包裹乃係本案詐欺集團供提領贓款所用之人
    頭帳戶提款卡，既未逸脫其預見之範圍，則其為獲取報酬，
    仍按指示收取人頭帳戶提款卡並交付甲男，以此方式參與詐
    欺集團之詐欺取財、洗錢犯行，心態上顯然對於其行為成為
    詐欺集團犯罪計畫之一環，而促成犯罪既遂之結果予以容任
    ，而有與該詐欺集團成員共同詐欺取財、洗錢之不確定故意
    ，堪以認定。
(三)再按共同實行犯罪行為之人，在合同意思範圍以內，各自分
    擔犯罪行為之一部，相互利用他人之行為，以達其犯罪之目
    的者，即應對於全部所發生之結果，共同負責，不問犯罪動
    機起於何人，亦不必每一階段犯行，均經參與；再關於犯意
    聯絡，不限於事前有所協議，其於行為當時，基於相互之認
    識，以共同犯罪之意思參與者，亦無礙於共同正犯之成立，
    且數共同正犯之間，原不以直接發生犯意聯絡者為限，即有
    間接之聯絡者，亦包括在內；而詐欺集團成員，以分工合作
    之方式，各自分擔犯罪行為之一部，相互利用他人之行為，
    以達詐欺取財之目的，即應負共同正犯責任，不必每一階段
    犯行均經參與，且犯意之聯絡，亦不以直接發生者為限，其
    有間接之聯絡者，亦屬之（最高法院85年度台上字第6220號
    、97年度台上字第2946號判決意旨參照）。況以現今詐欺集
    團分工細膩，非少數人所能遂行，其分層工作包括成立詐欺
    集團資金之提供、成員之招募與確認、機房架設與維護、資
    訊網路通路、人頭帳戶與電話門號之蒐集、向被害人施詐、
    領取被害人匯入或交付之款項以及將詐得之款項向上級交付
    等工作。是以，詐欺集團除首謀負責謀議成立詐欺集團並招
    募成員外，其成員均分別執行上開詳細分層之工作任務，各
    成員僅就其所擔任之工作分層負責，且各成員對彼此存在均
    有知悉為已足，自不以須有認識或瞭解彼此為必要。而本案
    詐欺集團之運作模式，業如上述，雖無證據證明被告係直接
    以通訊軟體或電話對被害人行詐欺之人，然被告擔任「取簿
    手」收取並轉交人頭帳戶提款卡，其工作係依約定而得以取
    得不法報酬，並由車手提領詐欺款項後，上繳該詐欺集團上
    游，所為係整個詐欺集團犯罪計畫中不可或缺之重要環節，
    自應就其所參與犯行所生之全部犯罪結果共同負責。又被告
    雖係依「小偉」指示領取包裹，然其既知悉本件行為人除自
    身、「小偉」以外，尚有收受包裹之甲男（本院卷第99頁）
    ，主觀上即有認識本案正犯人數至少有3人以上。　
(四)綜上所述，被告所辯上情，無非卸責之詞，不足採信。本件
    事證明確，被告之犯行，堪以認定。
三、論罪科刑之理由
(一)查被告受「小偉」指示先領取告訴人吳沛玲之本案帳戶提款
    卡，旋即交予甲男，再由本案詐欺集團不詳成員對告訴人彭
    英昆施用詐術，致其陷於錯誤，依指示匯款至本案帳戶，被
    告以如此轉交之迂迴層轉方式，刻意避免該詐欺集團各階層
    人員接觸，遂行移轉犯罪得予詐欺集團上游之用意，係在製
    造犯罪所得金流斷點，使犯罪偵查者難以溯源追查犯罪所得
    之實質流向與後續持有者，達到隱匿犯罪所得之效果，自合
    於洗錢防制法第2條第2款「掩飾或隱匿特定犯罪所得之本質
    、來源、去向、所在、所有權、處分權或其他權益者」之洗
    錢行為，而構成同條例第14條第1項之一般洗錢罪。是核被
    告關於上開告訴人吳沛玲及彭昆英部分之2次所為，均係犯
    刑法第339條之4第1項第2款三人以上共同詐欺取財罪及洗錢
    防制法第14條第1項洗錢罪。被告與「小偉」、甲男所屬之
    本案詐欺集團成員間，就上開犯行，均有犯意聯絡及行為分
    擔，均應論以共同正犯。
(二)被告負責依指示領取裝有本案帳戶之包裹後再轉交予甲男，
    該行為除屬詐欺取財犯罪之分工行為外，同時亦屬隱匿特定
    犯罪所得之行為，具有行為局部之同一性，在法律上應評價
    為一行為，是被告均係各以一行為觸犯數罪名之想像競合犯
    ，均應依刑法第55條規定，各從一重之三人以上共同詐欺取
    財罪處斷。又被告所犯上開二罪，犯意各別，行為互殊，均
    應分論併罰。
(三)爰以行為人之責任為基礎，審酌被告具謀生能力，竟不思以
    正當方法賺取財物，參與詐欺集團行騙，以前開方式遂行對
    告訴人詐欺取財行為，造成告訴人受有財產上損失，危害社
    會治安甚鉅，又被告否認犯行，考量其在本案犯罪中所扮演
    之角色，未賠償告訴人損害，告訴人彭英昆表示依法判決之
    意見（本院111年度審金訴字第430號卷第34頁），兼衡被告
    自陳之犯罪之動機、目的、手段，暨其為國中畢業之教育程
    度、已婚，育有2名未成年子女、從事服務業、月薪3萬元之
    家庭生活狀況（本院卷第103頁）等一切情狀，量處如主文
    所示之刑，復衡酌本案各次犯行時間密接、罪質相同等情，
    定其應執行刑如主文所示。
四、被告否認有取得任何對價，卷內復查無積極證據可認其曾自
    詐欺集團處獲取任何犯罪所得，揆諸前揭說明，尚無從認定
    被告因從事本案犯行而有實際犯罪所得，自無犯罪所得應予
    宣告沒收之問題。又按洗錢防制法第18條第1項規定「犯第1
    4條之罪，其所移轉、變更、掩飾、隱匿、收受、取得、持
    有、使用之財物或財產上利益，沒收之；犯第15條之罪，其
    所收受、持有、使用之財物或財產上利益，亦同」，此一規
    定採取義務沒收主義，只要合於前述規定，法院固應為相關
    沒收之諭知，然該洗錢行為之標的是否限於行為人所有者始
    得宣告沒收，法無明文，實務上一向認為倘法條並未規定「
    不問屬於犯罪行為人與否均沒收」時，自仍以屬於被告所有
    者為限，始應予沒收。本院認在洗錢防制法並未規定「不問
    屬於犯罪行為人與否」之情形下，自宜從有利於被告之認定
    。查本案告訴人彭英昆遭詐騙匯款，業已遭本案詐欺集團其
    他成員提領，非屬被告所有或在其實際掌控中，自無從依洗
    錢防制法第18條第1項之規定，對其宣告沒收。
據上論斷，依刑事訴訟法第299條第1項前段，洗錢防制法第2條
第2款、第14條第1項，刑法第11條前段、第28條、第339條之4第
1項第2款、第55條前段、第51條第5款，刑法施行法第1條之1第1
項，判決如主文。　　
本案經檢察官許恭仁提起公訴，檢察官林在培到庭執行職務。
中　　華　　民　　國　　111 　年　　9 　　月　　27　　日
                  刑事第六庭  審判長  法  官  雷雯華

                                      法  官  林哲安

                                      法  官  李欣潔
以上正本證明與原本無異。
如不服本判決應於收受送達後20日內向本院提出上訴書狀，並應
敘述具體理由。其未敘述上訴理由者，應於上訴期間屆滿後20日
內向本院補提理由書（均須按他造當事人之人數附繕本）「切勿
逕送上級法院」。
                                      書記官  卓采薇
中　　華　　民　　國　　111 　年　　10　　月　　3 　　日
附錄本案論罪科刑法條
中華民國刑法第339條之4
犯第339條詐欺罪而有下列情形之一者，處1年以上7年以下有期
徒刑，得併科1百萬元以下罰金：
一、冒用政府機關或公務員名義犯之。
二、三人以上共同犯之。
三、以廣播電視、電子通訊、網際網路或其他媒體等傳播工具，
    對公眾散布而犯之。
前項之未遂犯罰之。

洗錢防制法第2條
本法所稱洗錢，指下列行為：
一、意圖掩飾或隱匿特定犯罪所得來源，或使他人逃避刑事追訴
    ，而移轉或變更特定犯罪所得。
二、掩飾或隱匿特定犯罪所得之本質、來源、去向、所在、所有
    權、處分權或其他權益者。
三、收受、持有或使用他人之特定犯罪所得。

洗錢防制法第14條
有第二條各款所列洗錢行為者，處7年以下有期徒刑，併科新臺
幣5百萬元以下罰金。
前項之未遂犯罰之。
前二項情形，不得科以超過其特定犯罪所定最重本刑之刑。